臺灣高雄地方法院刑事判決           100年度審訴字第2174號
公  訴  人  臺灣高雄地方法院檢察署檢察官
被      告  周民賢
上列被告因違反毒品危害防制條例案件，經檢察官提起公訴（10
0 年度毒偵字第3063號），嗣於本院準備程序中，被告就被訴事
實為有罪之陳述，經本院告知簡式審判程序之旨，並聽取被告與
公訴人之意見後，本院合議庭裁定由受命法官獨任進行簡式審判
程序，判決如下：
    主  文
周民賢施用第一級毒品，累犯，處有期徒刑壹年；又施用第二級
毒品，累犯，處有期徒刑陸月。應執行有期徒刑壹年伍月。
    事   實
一、周民賢前於民國92年間因施用毒品案件，經本院以92年度毒
    聲字第7611號裁定送觀察、勒戒後，認有繼續施用毒品之傾
    向，再以93年度毒聲字第317 號裁定令入戒治處所施以強制
    戒治，於93年9 月22日停止戒治處分執行完畢釋放出所，並
    經臺灣高雄地方法院檢察署檢察官以93年度戒毒偵字第1035
    號為不起訴處分確定。又於前揭強制戒治執行完畢釋放後5
    年內之97年間，因施用毒品案件，經本院以97年度審訴字第
    3999號判處有期徒8 月確定。另因竊盜、恐嚇案件，先後經
    本院以97年度審易字第274 號、98年度審簡字第2084號分別
    判處有期徒刑7 月、4 月確定。上開三罪接續執行，於99年
    4 月16日縮短刑期假釋出監並付保護管束，於99年6 月23日
    保護管束期滿，假釋未經撤銷執行完畢。詎其猶不知悔改，
    復分別基於施用第一級、第二級毒品之犯意，於100 年3 月
    16日上午10時許（起訴書誤載為100 年3 月10日，經檢察官
    當庭更正），在其位於高雄市○○區○○路135 巷9 號住處
    內，先以將第一級毒品海洛因摻水置於針筒內注射之方式，
    施用海洛因1 次後，再以將第二級毒品甲基安非他命置於玻
    璃球內燒烤之方式，施用甲基安非他命1 次。嗣於同年3 月
    17日下午3 時45分許，在高雄市○○區○○路一段與成功路
    路口，因其騎乘機車未懸掛車牌為警攔查，並經其同意採尿
    送驗後，結果呈嗎啡、可待因、甲基安非他命、安非他命陽
    性反應，始悉上情。
二、案經高雄市政府警察局六龜分局移送臺灣高雄地方法院檢察
    署檢察官偵查起訴。
    理  由
一、本件被告周民賢所犯均係死刑、無期徒刑、最輕本刑為3 年
    以上有期徒刑以外之罪，其於準備程序中就被訴事實為有罪
    之陳述，經本院告知簡式審判程序之旨，並聽取公訴人及被
    告意見後，本院合議庭裁定由受命法官獨任進行簡式審判程
    序，合先敘明。
二、上揭犯罪事實業據被告坦承不諱，且被告為警查獲後，經採
    集其尿液送驗結果，呈現嗎啡、可待因、甲基安非他命及安
    非他命陽性反應，有高雄市政府警察局六龜分局查獲毒品案
    件嫌犯真實姓名對照表、高雄市立凱旋醫院100 年5 月12日
    編號A00000000 號濫用藥物尿液檢驗報告各1 份在卷可稽（
    見警卷第5 、6 頁），足見被告之任意性自白均與事實相符
    ，得為認定被告犯罪之依據。是以，被告上開施用第一、二
    級毒品之犯行，均堪以認定。
三、按海洛因及甲基安非他命分別係毒品危害防制條例第2 條第
    2 項第1 款、第2 款所稱之第一、二級毒品，依法不得持有
    、施用。次按毒品危害防制條例於92年7 月9 日修正公布，
    自93年1 月9 日施行，其中第20條、第23條將施用毒品之刑
    事處遇程序，區分為「初犯」及「5 年內再犯」、「5 年後
    再犯」。依其立法理由之說明：「初犯」，經觀察、勒戒或
    強制戒治後，應為不起訴處分或不付審理之裁定；經觀察、
    勒戒或強制戒治執行完畢釋放後，「5 年內再犯」者，因其
    再犯率甚高，原實施之觀察、勒戒及強制戒治既已無法收其
    實效，爰依法追訴或裁定交付審理。至於經觀察、勒戒或強
    制戒治執行完畢釋放後，「5 年後再犯」者，前所實施之觀
    察、勒戒或強制戒治已足以遮斷其施用毒品之毒癮，為期自
    新及協助其斷除毒癮，仍適用「初犯」規定，先經觀察、勒
    戒或強制戒治之程序。從而依修正後之規定，僅限於「初犯
    」及「5 年後再犯」二種情形，始應先經觀察、勒戒或強制
    戒治程序。倘被告於5 年內已再犯，經依法追訴處罰，縱其
    第3 次（或第3 次以上）再度施用毒品之時間，在初犯經觀
    察、勒戒或強制戒治執行完畢釋放5 年以後，已不合於「5
    年後再犯」之規定，且因已於「5 年內再犯」，顯見其再犯
    率甚高，原實施觀察、勒戒或強制戒治，已無法收其實效，
    即應依該條例第10條處罰（最高法院95年度第7 次刑事庭會
    議決議參照）。查本件被告有如事實欄所載，受強制戒治執
    行完畢釋放後5 年內，於97年間因施用毒品案件，經本院以
    97年度審訴字第3999號判處有期徒刑8 月確定之事實，有臺
    灣高等法院被告前案紀錄表1 份在卷可憑，足認其再犯率甚
    高，原實施觀察、勒戒及強制戒治程序，顯無法遮斷其毒癮
    而收其實效，則其本件於前揭時、地再度施用海洛因及甲基
    安非他命之犯行，即非屬該條例第20條第3 項所稱「5 年後
    再犯」之情形，揆諸前揭最高法院決議意旨，自應依該條例
    第10條之規定予以追訴處罰。從而，本件事證明確，被告涉
    犯毒品危害防制條例第10條第1 項、第2 項之罪，應堪認定
    。
四、核被告所為，係犯毒品危害防制條例第10條第1 項、第2 項
    之施用第一級、第二級毒品罪。其為施用而持有第一級毒品
    海洛因及第二級毒品甲基安非他命之低度行為，應為其施用
    之高度行為所吸收，均不另論罪。被告先後二次施用毒品之
    行為，犯意各別，行為互殊，應予分論併罰。又被告有如事
    實欄所載，受有期徒刑執行完畢之事實，有上開臺灣高等法
    院被告前案紀錄表在卷可參，其受徒刑之執行完畢，5 年內
    故意再犯此二件有期徒刑以上之罪，均為累犯，應各依刑法
    第47條第1 項規定，加重其刑。爰審酌被告自82年間起即有
    煙毒前科，復有竊盜、恐嚇及多次施用毒品前科，經法院判
    處罪刑確定，素行不佳，且甫因施用一、二級毒品案件，經
    本院以100 年度審訴字第661 號分別判處有期徒刑10月（3
    罪）、5 月確定，有上開臺灣高等法院被告前案紀錄表可參
    ，其經觀察、勒戒、強制戒治及刑之執行後，仍未能徹底戒
    絕毒品，再犯此二件施用毒品罪，顯見其意志不堅，毫無戒
    毒悔改之意，且其施用毒品造成家庭負擔，對於國家、社會
    治安有潛在之危險及影響，行為實有不該，惟念及被告於本
    院審理時尚能坦承犯行，且其本次施用毒品，戕害一己之身
    體健康，尚無證據證明其於施用毒品後犯案害及他人，並考
    量被告之犯罪動機、目的、所生危害，及其自稱國中畢業、
    原無業、以家裡資助維生等一切情狀（見本院卷第28頁），
    分別量處如主文所示之刑，並定其應執行之刑，以示懲儆。
據上論斷，應依刑事訴訟法第299 條第1 項前段、第273 條之1
第1 項，毒品危害防制條例第10條第1 項、第2 項，刑法第11條
前段、第47條第1 項、第51條第5 款，判決如主文。
本案經檢察官王兆琳到庭執行職務。
中    華    民    國    100   年    9     月    6     日
                      刑事第十庭      法  官  周佳佩
以上正本證明與原本無異。
如不服本判決應於收受判決後10日內向本院提出上訴書狀，並應
敘述具體理由。其未敘述上訴理由者，應於上訴期間屆滿後20日
內向本院補提理由書（均須按他造當事人之人數附繕本) 「切勿
逕送上級法院」。
中    華    民    國    100   年    9     月    6     日
                                      書記官  李承悌
附錄本案論罪科刑法條：
毒品危害防制條例第10條
施用第一級毒品者，處6 月以上5 年以下有期徒刑。
施用第二級毒品者，處3 年以下有期徒刑。